【裁判字號】    95,聲判,21
【裁判日期】    950724
【裁判案由】    聲請交付審判
【裁判全文】
臺灣板橋地方法院刑事裁定              95年度聲判字第21號
聲  請  人  乙○○
代  理  人  黃榮謨律師
被      告  甲  ○
上列聲請人因告訴被告業務過失致死案件，不服臺灣高等法院檢
察署中華民國95年3 月23日95年度上聲議字第1120號駁回再議之
處分（原不起訴處分案號：臺灣板橋地方法院檢察署94年度偵續
字第85號），聲請交付審判，本院裁定如下：
    主  文
聲請駁回。
    理  由
一、按「告訴人不服上級法院檢察署檢察長或檢察總長認再議為
    無理由而駁回之處分者，得於接受處分書後十日內委任律師
    提出理由狀，向該管第一審法院聲請交付審判」、「法院認
    為交付審判之聲請不合法或無理由者，應駁回之」，刑事訴
    訟法第258 條之1 第1 項、第258 條之3 第2 項前段分別定
    有明文。查告訴人得向法院聲請交付審判，係刑事訴訟法於
    民國91年2 月8 日修正時所新增對於「檢察官不起訴或緩起
    訴裁量權」制衡之一種外部監督機制，此時法院僅在就檢察
    官所為不起訴或緩起訴之處分是否正確加以審查，以防止檢
    察機關有所濫權。據此立法精神，同法第258 條之3 第3 項
    固規定：「法院就交付審判之聲請為裁定前，得為必要之調
    查」，惟其所謂「得為必要之調查」，係指調查證據之範圍
    應以偵查中曾顯現者為限，不可就新提出之證據再為調查，
    亦不可蒐集偵查卷以外之證據，否則將與刑事訴訟法第260
    條之再行起訴規定混淆不清（參照臺灣高等法院91年4 月25
    日刑庭會議法律問題研討意見）。況現行「審檢分立」之法
    制，乃立法例分離偵查起訴與審理判決，檢察官職司偵查，
    法官專於審判，故偵查非法官所應為之職責，若法官僭越偵
    查領域而額外再行調查其他證據，將混淆檢察官與法官角色
    ，因此鑑於「交付審判」制度既係對於檢察官之不起訴處分
    所為增設檢察機關以外之監督機制，法院對證據調查之範圍
    ，自當僅限於偵查中所曾顯現之證據，其理甚屬明確。又法
    院於審查交付審判之聲請有無理由時，除認為告訴人所指摘
    不利被告之事證未經檢察機關詳為調查或斟酌，或不起訴處
    分書所載理由違背經驗法則、論理法則或其他證據法則者外
    ，不宜率予交付審判（法院辦理刑事訴訟案件應行注意事項
    第118 項參照）。至上開所謂告訴人所指摘不利被告之事證
    未經檢察機關詳為調查，係指告訴人所提出請求調查之證據
    ，檢察官未予調查，且若經調查，即足以動搖原偵查檢察官
    事實之認定及處分之決定而言。倘調查結果，尚不足以動搖
    原事實之認定及處分之決定者，仍不能率予交付審判，自不
    待言。
二、本件聲請人即告訴人乙○○於92年11月6 日以被告甲○涉犯
    業務過失致死罪嫌，向臺灣板橋地方法院檢察署檢察官提出
    告訴，嗣經該署檢察官於94年11月25日以94年度偵續字第85
    號為不起訴處分後，聲請人不服而聲請再議，亦經臺灣高等
    法院檢察署檢察長於95年3 月23日以95年度上聲議字第1120
    號認再議為無理由而駁回再議在案。
三、聲請交付審判意旨略以：(1)被告為家庭醫學科醫師，自行開
    設德佑診所，係職司醫療體系之第一線，自應具備敏銳之判
    斷力，在第一時間點掌握病情，進而為合適之處置；況被告
    於偵查中已自承其知悉被害人有施用毒品之習慣，而被害人
    於92年7 月24日至被告診所就診時主訴皮膚癢、起紅疹，被
    告為其注射皮膚藥劑後，未見改善，次日複診時，反而呈現
    發燒、昏神等不尋常狀況，則被告在此情況下，基於一般醫
    師之專業認知，當合理懷疑此為施用毒品不適之徵兆，絕非
    不可期待，被告竟放任未為積極處置，實難卸其過失之責；
    (2)被害人於92年7 月25日下午2 時30分許即至被告診所就診
    ，彼時即有發燒、意識不清等狀況，經被告注射藥劑之後，
    仍持續陷入昏迷，爾後2 小時均留置於被告診所之內，被告
    並未施以必要之看護及處置。苟被告有密切觀察被害人狀況
    ，由被害人之心跳、脈搏、血壓等紀錄，必定得即時掌握其
    生命徵兆，在出現異常狀況時，立即進行急救或轉診，斷無
    可能在短短10至20分鐘內，病況急轉直下，終至無法挽救之
    地步，由此足見被告與其診所藥師、護士等之辯詞，乃互相
    串供，並不實在。原不起訴處分及駁回再議理由均認被告有
    幫被害人注射強心劑而後轉診，認定被告無延誤急救之情事
    ，顯屬率斷；(3)被告診所之藥師蔡文居、護士曾春枝之證詞
    非屬實在，而醫事審議委員會之鑑定報告無非依據卷內資料
    作成，倘上開證人之證詞不實，護理紀錄亦係事後所偽造，
    則鑑定報告之正確性亦同受質疑。故聲請人於偵查中一再聲
    請原檢察官調閱被告通知被害人家屬到場照顧之電話通聯紀
    錄，並對被告及證人是否對被害人作必要之看護、急救進行
    測謊，原檢察官均未調查，駁回再議理由亦認無調查之必要
    ，顯有調查證據不備之違法。是以原不起訴處分及駁回再議
    尚未盡調查之能事，其認定事實亦有違背論理法則及經驗法
    則，爰聲請本院依法予以裁定交付審判云云。
四、經查：
  (一)本件被害人李昌燊之死因係因使用毒品中毒死亡，此經臺灣
    板橋地方法院檢察署檢察官督同法醫師相驗、解剖屬實，並
    製有勘驗筆錄、驗斷書、相驗屍體證明書各1 份及被害人相
    驗、解剖照片合計56幀在卷可稽，且有法務部法醫研究所（
    92）法醫所醫鑑字第1088號鑑定書1 份附卷為佐，可知被害
    人之死亡應非被告為被害人注射治療皮膚疾病之藥物所致。
    再者，被害人固於案發當日就診後，即在被告診所昏睡，終
    為被告發現脈搏微弱，情況有異，始將其緊急送醫不治死亡
    。惟查，被害人之母熊梅芳於警詢及偵查中均供稱：被害人
    僅告訴我他身體很癢，精神不好，我建議他到被告診所就診
    ，我不知道被害人有無自行服用藥物等語；而卷內亦查無證
    據證明被害人或其他人曾在被害人就診過程中，有向被告提
    及被害人於就診前施用毒品之情形，則審諸被害人之母熊梅
    芳當時年齡雖已七十餘歲，但其先後之陳述均相當完整，並
    無矛盾或不合常情之處，且復係由其陪同被害人前往就診，
    故就常理判斷而言，被害人顯然僅係因皮膚疾病始至被告診
    所就診，尚難認其係因施用毒品有所不適而就診。衡以被告
    僅係家庭醫學科之醫師，此有醫療機構開業執照在卷可稽，
    所謂家庭醫學科係一整合生物醫學、行為科學及社會科學之
    專科，不分年齡、性別或器官系統加以診斷及治療，提供全
    家人全方位之健康照顧，在醫療體系中擔任提供和協調病人
    照顧之獨特專業角色，此有家庭醫學科查詢網頁在卷可稽，
    亦即家庭醫學係一全面性以家庭為單位照護之學科，係在處
    理一般性疾病，如需專科醫師時，仍應轉由專科醫師處理。
    查被害人僅係因皮膚疾病就診，已如前述，雖被告於偵查中
    自承知悉被害人曾有施用毒品之習慣，然就診當時證人熊梅
    芳既曾向被告表示被害人就診前有喝酒之事實，復未見何人
    曾提及被害人於就診前有施用毒品之情事，則被害人所表現
    之昏沈狀態被認定與其喝酒有關，並無悖於被告之醫師專業
    ；況僅就昏沈狀態之單一表徵，即要求被告於臨床上判斷被
    害人是否有施用毒品過量之嫌，亦顯然過於苛責被告，蓋被
    告之醫學專長並非在毒物領域，自不得僅因被告係醫師之專
    業人士，即遽認被告應有此能力判斷。此觀諸行政院衛生署
    醫事審議委員會亦同認：被害人家屬及被告於當時均不知被
    害人有使用毒品，被害人本人亦未告知被告，而缺少此一訊
    息，將使大多數醫師無法在第一時間作出正確判斷，因此被
    告對被害人之病情未作出正確診斷，難謂有疏失之處等語，
    有該委員會93年11月3 日編號0000000 號鑑定書1 份在卷為
    憑，益徵其明。
  (二)證人蔡文居即被告診所之藥師於偵查中證稱：當日係被告請
    我幫忙扶被害人至觀察床，因被害人看完診後，不知何故又
    折回診所門口走廊，被告隨即請我幫忙扶入安頓於觀察床，
    之後我即離開去配藥，就我觀察被害人當時有點昏沉，聞得
    到有酒味，當時我拍被害人肩膀並呼喚其名，被害人以轉頭
    動作回應我等語；證人曾春枝即被告診所之護士於偵查中證
    稱：當時是我、被告及證人蔡文居一起將被害人扶至觀察床
    ，被告尚未交代我，我已先拿血壓計及聽診器量血壓及脈搏
    ，當時血壓及脈搏還算穩定，被告當時有交代10至15分鐘要
    觀察一次，並請被害人母親全程陪同在側，期間被害人母親
    未表示有任何異狀，被害人來看診時精神狀態係無精打采，
    被害人母親表示被害人是喝酒之後才來，當時被害人尚有意
    識，呼喚其時，被害人會張開眼睛，但很快又昏睡過去，除
    我定時量心跳、血壓、脈搏外，被告亦不定時去查看，當時
    我以為死者是單純酒醉等情。是依上開證人所證各節，顯見
    被告並無置被害人於不顧，仍依一般程序給予被害人醫療照
    顧，從而被害人之母熊梅芳於警詢中亦始會陳稱：我對被告
    診所之醫療措施沒有任何意見等語，可資參照。嗣被告於92
    年7 月25日下午發現被害人脈搏微弱時，曾給予注射Bosmin
    （急救用強心劑），並請救護車送往耕莘醫院，被告處理並
    無不當；況並無證據證明被害人或其母親就診當日確曾告知
    被害人當日有何施用毒品之事實，加以被害人當時確有醉酒
    之表徵，更難責令被告得以正確診斷，行政院衛生署醫事審
    議委員會亦同此認定，業如前述。由上以觀，足徵被告已盡
    一般醫師之注意義務，給予被害人足夠之醫療措施，自難認
    定被告有何業務過失行為之可言。
  (三)依證人即藥師蔡文居及護士曾春枝於偵查中具結之證言，自
    難認定被告有何未盡醫療注意之能事，經核其等彼此所證尚
    屬大致相符，尚無矛盾或不合常情之處，雖其等均係被告所
    僱用之人員，所證難免有迴護被告之嫌，但是否即必屬虛偽
    ，尚難遽認，自不得僅以此點即排除其等所證作為被告有利
    之認定。是以聲請人空言泛稱被告怠於照顧被害人，且與上
    開證人相互串供，護理紀錄亦係事後所偽造云云，並無任何
    證據資料足供佐參，自不得遽信為真。
  (四)至被告究有無電話通知被害人家屬到場照顧，與被告是否未
    盡醫療上之注意義務而有業務過失致死乙節，並無必然之關
    連性，本無調查之必要，縱檢察官未依聲請調閱此等電話通
    聯紀錄，亦不足以調搖本件事實之認定。再者，是否對被告
    或前揭證人進行測謊，係屬檢察官參酌案情而為職權行使之
    問題，如依卷證資料已足為事實之認定，而不予測謊，亦難
    指為違法。況現今測謊之技術，乃係利用施測者所測得之受
    測者若干生理狀況，進而推論受測者對施測者所詢問題是否
    有說謊之情形，是以測謊技術除有其理論上之必然爭論外，
    尚有其欠缺「再現性」之瑕疵，蓋同一受測者每一次之測謊
    不當然得到相同之結果（因其生理狀況顯然具有可變性），
    此與毒品、指紋鑑定等鑑定技術之極具「再現性」之絕對特
    性顯有不同（同一毒品或指紋等之每一次鑑定，其結果理論
    上必然相同），是其可信度如何，自不無疑問。故檢察官如
    不認測謊有其高度可信性，而未以測謊作為調查之方法，當
    難認有何調查不備之違法。
五、綜上所述，聲請人所指各節是否為真，尚有合理之懷疑，當
    難遽認屬實，自難繩以被告業務過失致死罪名。此外，復查
    無其他積極證據足資證明被告確有聲請人所指之業務過失致
    死之犯罪事實，臺灣板橋地方法院檢察署檢察官以被告犯罪
    嫌疑不足而予以不起訴處分，臺灣高等法院檢察署檢察長則
    駁回聲請人之再議聲請，經核認事採證均無不當，於法並無
    違誤。從而，聲請人猶執詞聲請交付審判，洵屬無據，應予
    駁回。
六、結論：應依刑事訴訟法第258 條之3 第2 項前段，裁定如主
    文。
中    華    民    國    95    年    7     月    24    日
                  刑事第十三庭  審判長法  官  戴嘉清
                                      法  官  林晏鵬
                                      法  官  陳信旗
以上正本證明與原本無異。
本件裁定不得抗告。
                                      書記官  陳昭綾
中    華    民    國    95    年    7     月    24    日


司法院資訊處製作；財團法人民間司法改革基金會備份。
